Inventaris van het archief van G. Blankesteijn [geboren 1901], 1917-1944
Nationaal Archief, Den Haag
Collectie 468 Blankesteijn
Blankesteijn
1917-1944
C22203
1.20 meter; 71 inventarisnummers.
Normale, geschreven, getypte en gedrukte documenten, geen bijzondere handschriften.
Nationaal Archief, Den Haag
G. Blankesteijn (1901-)
G. Blankesteijn (1901-) was werkzaam als onderwijzer. In de bewogen jaren tussen de beide wereldoorlogen was hij sterk betrokken bij allerlei stromingen die zich het werken voor een betere, vrediger samenleving ten doel stelden. Na de Tweede Wereldoorlog heeft hij een behoorlijk aantal leerboeken geschreven, waarvan de meeste zich bewogen op aardrijkskundig en geschiedkundig terrein. Het archief beslaat de periode 1917-1932 en 1938-1944. Het betreft veelal briefwisselingen met vrienden, familie en geestverwanten.
Archiefvorming
Geschiedenis van de archiefvormer
Blankesteijn, Gijsbertus
geb. 29 mei 1901 te Gorinchem.
Omstreeks 1913 verhuisd naar Haarlem-Noord.
5 april 1928 gehuwd met Hendrika Johanna Blom.
Na de Lagere School in 1916 naar de toen juist opgerichte "Da Costa-kweekschool" te Haarlem. Op 1 juni 1920 benoemd aan de christelijke lagere school te Halle-Nijman (gem. Zelhem), één van de zg. "Zendingsposten" van wijlen ds. J. van Dijk Mzn. te Doetinchem.
Op 1 juni 1921 als onderwijzer in functie aan een christelijke lagere school te IJmuiden (de "Comité-school"), waar genoemde mejuffrouw Blom eveneens werkzaam was. Met ingang van 1 september 1928 benoemd aan de christelijke Muloschool te Amstelveen. Ten slotte per 1 oktober 1936 aangesteld als hoofd van de (gecombineerde) christelijke LO en Mulo-scholen te Doetinchem, eveneens, sinds 1865, een "post" van ds. J. van Dijk Mzn. Deze functie op 1 juni 1966 afgesloten door het bereiken van de 65-jarige leeftijd.
In de bewogen jaren tussen de beide wereldoorlogen sterk betrokken bij allerlei stromingen die zich het werken voor een betere, vrediger samenleving ten doel stelden: geheelonthouding en drankbestrijding, pacifisme, vegetarisme, vooruitstrevende politiek, actieve vakbeweging enz. In verband daarmee lid van de CKGOB (Christen Kwekelingen Geheel-Onthouders Bond), de NCGOV (nationale christen geheelonthouders vereeniging), "Kerk en Vrede", de vooroorlogse CDU (Chr. Dem. Unie), o.a. als voorzitter van de afdeling Amstelveen van deze kleine, progressieve partij, van de eveneens duidelijk progressieve Unie van Christelijke Onderwijzers. Aan de Haarlemse "Da Costa-kweekschool" nog enkele jaren verbonden als voorzitter van de oudleerlingenbond van die school.
Omstreeks 1932 met succes een beroep op de Dienstweigeringswet gedaan. In Amstelveen van dichtbij betrokken bij het plaatselijk (Nederlands Hervormd) kerkelijk leven, daardoor ouderling-scriba van die gemeente en redacteur van het N.H.-kerkblaadje.
Al de voornoemde relaties leidden tot een uitgebreide correspondentie, resulterend in een archief van honderden epistels uit de jaren ± 1920 tot 1944.
Na de Tweede Wereldoorlog een behoorlijk aantal leerboeken geschreven, waarvan de meeste zich bewogen op aardrijkskundig en geschiedkundig terrein. (Dat laatste was mogelijk door een 5 1/2 eeuw oude familiestamboom; zie het boekwerk "Vijf eeuwen Blanckesteijn" van J. Blankestijn te Rhenen). In Doetinchem mede-oprichter van de oudheidkundige kring "Deutekom".
Een en ander voerde tot een omvangrijke journalistieke arbeid die een oogst van duizenden artikelen opleverde. In de jaren '20 actief als redacteur van "Het Daghet", orgaan van de CKGOB. Later gedurende tientallen jaren werk voor de onderwijspers van de fa. Bosch en Keuning te Baarn, van de fa. Thieme in Zutphen, van de fa. Roelofs van Goor te Meppel, van het dagblad "De Graafschapbode" te Doetinchem en daarnaast van enkele kleinere uitgeverijen en verenigingsorganen.
Het bovenstaande is ontleend aan een levensbeschrijving, door Van Blankesteijn zelf opgesteld.
Geschiedenis van het archiefbeheer
De verwerving van het archief
Schenking (van een niet overheidsarchief)
Inhoud en structuur van het archief
2.21
Inhoud
Het archief beslaat de periode 1917-1932 en 1938-1944. De correspondentie vertoont een samenhang van persoonlijke vriendschappen, gezamenlijk gedeelde idealen en bestuursaangelegenheden van de verenigingen, waarvan in de biografie sprake is.
Aanwijzingen voor de gebruiker
Openbaarheidsbeperkingen
Volledig openbaar.
Materiële beperkingen
Aanvraaginstructie
Openbare archiefstukken kunnen online worden aangevraagd en gereserveerd. U kunt dit ook via de terminals in de studiezaal van het Nationaal Archief doen. Om te kunnen reserveren dient u de volgende stappen te volgen:
U maakt een profiel aan op www.gahetna.nl, en logt vervolgens in
Via de archiefinventaris (alleen de beschrijvingen met rode nummers) selecteert u het gewenste archiefstuk door op de knop 'Reserveren' te klikken
In het volgende scherm geeft u aan op welke dag u het archiefstuk wilt inzien
Indien u zich bevindt in de studiezaal en een tafelnummer heeft ontvangen kunt u dit nummer vermelden. Als u geen tafelnummer heeft kunt u tafelnummer 777 laten staan
Vervolgens bevestigt u uw reservering door deze te versturen.
Verwant materiaal
Beschikbaarheid van kopieën
Beschrijving van de series en archiefbestanddelen
- Briefwisseling., 1919-1920; 1-6
  - Met zijn ouders., 1
  - Met zijn oom en tante C.H. Isarin., 2
  - Met Grada Flink., 3
  - Met Geertrui A. Reeders., 4
  - Met mede-kwekelingen en geheelonthouders., 5
  - Met diversen., 6
- Stukken betreffende zijn loting voor de Landstorm., 1920; 7
- Briefwisseling., 1921; 8-11
  - Met zijn moeder., 8
  - Als voorzitter van de Christen Kwekelingen Geheel-Onthouders Bond, met geestverwanten., 9
  - Met ex-kwekelingen., 10
  - Met diversen., 11
- Briefwisseling., 1922; 12-13
  - Met geestverwanten van de Christen Kwekelingen Geheel-Onthouders Bond., 12
  - Met diversen., 13
- Briefwisseling., 1923; 14
- Briefwisseling., 1924; 15-16
  - Met geestverwanten van de Christen Kwekelingen Geheel-Onthouders Bond., 15
  - Met diversen., 16
- Briefwisseling., 1925; 17-19
  - Met geestverwanten van de Christen Kwekelingen Geheel-Onthouders Bond., 17
  - Met de Uitgeversmaatschappij "De Oogst"., 18
  - Met diversen: familie en collegae en de Christelijk-Democratische Unie e.d., 19
- Briefwisseling., 1926; 20-23
  - Met geestverwanten van de Christen Kwekelinger Geheel-Onthouders Bond., 20
  - Met de Uitgeversmaatschappij "De Oogst" te Blaricum., 21
  - Met de Unie van Christelijke Onderwijzers en Onderwijzeressen in Nederland., 22
  - Met diversen., 23
- Briefwisseling., 1927; 24-26
  - Met Christelijke geheelonthoudersverenigingen., 24
  - Met leden van de Unie van Christelijke Onderwijzers en Onderwijzeressen in Nederland., 25
  - Met diversen., 26
    Hieronder Duitse contacten in verband met conversatieoefeningen voor een akte-examen.
- Briefwisseling., 1928; 27-29
  - Naar aanleiding van zijn huwelijk en verhuizing naar Amstelveen., 27
  - Met Christelijke geheelonthoudersverenigingen., 28
  - Met diversen., 29
- Briefwisseling., 1929; 30-34
  - Met familieleden Blankesteijn, Blom en Isarin., 30
  - Met de Nationale Christen Geheel-Onthouders Vereeniging en de Christen Studeerenden Geheel-Onthouders Bond., 31
  - Met leden van de vereniging "Kerk en Vrede"., 32
  - Met de Oud-Kwekelingen Bond., 33
  - Met diversen., 34
- Briefwisseling., 1930; 35-41
  - Met familieleden Blankesteijn en Blom., 35
  - Met de Nationale Christen Geheel-Onthouders Vereeniging., 36
  - Met leden van de vereniging "Kerk en Vrede" en de Unie van Christelijke Onderwijzers en Onderwijzeressen in Nederland., 37
  - Met de Oud-Kwekelingen Bond., 38
  - Met de Christelijk-Democratische Unie., 39
  - Met de Nederlandsche Bond tot Bestrijding van Vivisectie., 40
  - Met diversen., 41
- Briefwisseling., 1931; 42-47
  - Met de familieleden Blankesteijn en Blom en aanverwanten., 42
  - Met leden van de vereniging "Kerk en Vrede" en pacifisten., 43
  - Met clubs van oud-kwekelingen., 44
  - Met de Christelijk-Democratische Unie., 45
  - Met de Nederlandsche Bond tot Bestrijding van Vivisectie., 46
  - Met diversen., 47
- Briefwisseling., 1932; 48-54
  - Met de familieleden Blankesteijn en Blom., 48
  - Met de familie Isarin., 49
  - Met de Nationale Christen Geheel-Onthouders Vereeniging., 50
  - Met pacifistische organisaties., 51
  - Met de Christelijk-Democratische Unie., 52
  - Met de Bond van Christelijke Onderwijzers en Onderwijzeressen in Nederland., 53
  - Met diversen., 54
- Briefwisseling., 1939-1940; 55-57
  - Met de familieleden Blankesteijn en Blom., 55
  - Als hoofd van de Christelijke Mulo in Doetinchem, over schoolaangelegenheden., 56
  - Met diversen., 57
- Briefwisseling met de directeur van het bureau van de Vereeniging van Christelijke Onderwijzers en Onderwijzeressen in Nederland en de Overzeese Gewesten., 1938-1941; 58
- Stukken betreffende de organisatie van een MULO-examen in Doetinchem., 1941; 59
- Briefwisseling., 1941; 60-61
  - Met de families Blankesteijn en Blom, 60
  - Met diversen., 61
- Briefwisseling., 1942; 62-63
  - Met de families Blankesteijn en Blom., 62
  - Met diversen., 63
- Briefwisseling., 1944; 64-65
  - Met de families Blankesteijn en Blom., 64
  - Over schoolaangelegenheden., 65
- Briefwisseling met oud-kwekelingen en met de Unie van Christelijke Onderwijzers en Onderwijzeressen in Nederland., 1928; 66
- "Huistelefoon", verzameling rondzendbrieven van een kring van jonge onderwijzers, allen leden van de Unie van Christelijke Onderwijzers en Onderwijzeressen in Nederland., 1928-1931; 67
  De serie is niet volledig.
- Kranten, tijdschriften en pamfletten met betrekking tot drankbestrijding en geheelonthouding., 1917-1921; 68
- Aantekeningen van Blankesteijn voor lezingen en artikelen over drankbestrijding en geheelonthouding., 1921 en z.j; 69
- Cataloguslijst van de bibliotheek van de Christen Kwekelingen Geheel-Onthouders Bond., z.j; 70
- Diverse stukken., 1928-1943; 71